臺灣高等法院刑事判決　　　　　　　　　　　　　　九十一年度上訴字第五五四號
　　上　訴　人
　　即　自訴人　甲　○
　　　　　　　　乙○○
　　共　　　同
　　代　理　人　庚○○
　　被　　　告　華總股份有限公司
　　　　　　　　丙○○○商務股份有限公司
　　兼　右　二
　　代　表　人　己○○
　　被　　　告　戊○○
　　共　　　同
　　選任辯護人　丁○○
右上訴人因被告違反著作權法案件，不服臺灣臺北地方法院八十九年度自字第五三○
號，中華民國九十年十二月十四日第一審判決，提起上訴，本院判決如左：
    主  文
上訴駁回。
    理  由
一、本案經原審審理結果，認第一審判決以公訴意旨所指不能證明被告等犯罪，而為
    無罪之諭知，並無不合，應予維持，並引用第一審判決書記載之理由。
二、自訴人提起上訴，略以：被告未經自訴人同意就下載自訴人之歌曲於網路上公開
    播送，自訴人與希爾法創媒有限公司（下稱希爾法公司）之間，只是授權該公司
    將自訴人之著作製成ＣＤ及錄音帶，並非授權希爾法公司轉授權於他人上網播放
    ，被告有侵害自訴人著作權之行為云云。
三、經查：
  (一)被告己○○及華總公司部分：
    原審於審理中質之自訴代理人本案行為人究係何人，自訴代理人陳稱行為人係被
    告戊○○，而被告丙○○○商務股份有限公司（下稱丙○○○公司）應依著作權
    法第一百零一條之規定處罰，至於被告己○○及華總股份有限公司（下稱華總公
    司），應該與本案沒有關係（見原審卷第一三○頁、第二六二頁）等語，被告戊○○於原審審理中亦供陳丙○○○公司之負責人雖為被告己○○，但被告己○○
    都不管事，公司之事都是其與其弟在負責處理等語（見原審卷第八十二頁），經
    核與證人即曾於被告丙○○○公司任職活動企劃部經理陳一中所證被告己○○僅
    係掛名，丙○○○公司事務均由被告戊○○處理等語（見原審卷第一三六頁），
    尚屬大致相符，是自訴人認被告己○○及華總公司違反著作權法並提出告訴，顯
    有誤會，此外自訴人就此復無提出任何證據足資證明被告己○○及華總公司有自
    訴人所指摘之違反著作權法之犯行，不能證明被告己○○及華總公司犯罪。
  (二)被告戊○○及丙○○○公司部分：
    (1)所謂公開播送，指基於公眾接收訊息為目的，以有線電、無線電或其他器材，
      藉聲音或影像向公眾傳達著作內容。由原播送人以外之人，以有線電或無線電
      將原播送之聲音或影像向公眾傳達者，亦屬之，著作權法第三條第七款定有明
      文，是公開播送乃專指類有線或無線電視台藉影音向公眾傳達著作內容而言，
      並不及於藉網路傳輸著作內容，自訴人認被告戊○○及丙○○○公司將自訴人
      甲○、乙○○之音樂著作上載至網路上，進而供他人下載之所為，顯係於網路
      傳輸該等音樂著作而屬公開播送行為，此部分所為觸犯著作權法第九十二條之
      擅自以公開播送之方法侵害他人之著作財產權罪云云，惟參酌刑法不得擴張解
      釋之立法精神，依罪刑法定主義之原則，於電腦將他人音樂著作「上載」至網
      路上，雖為「重製」行為（詳後述），但自訴人認被告以數位音樂ＭＰ三形式
      供他人下載之行為，係涉有違反著作權法第九十二條公開播送之行為，尚嫌無
      據，合先敘明。
    (2)「甲○ＣＹＮＴＨＩＡ同名專輯」確為自訴人甲○所演唱、希爾法公司發行，
      該專輯中之「Ａｎｇｌｅ廣告版」、「ＧＡＮＢＡＲＥ！」、「受不了」、「
      水果戀人」、「好花不常開」、「航空日誌」、「戀愛ＧＡＮＢＡＲＥ！」之
      詞或為自訴人甲○所填製，或為自訴人甲○與他人共同填製；而「ＧＡＮＢＡ
      ＲＥ！」、「好花不常開」、「航空日誌」、「戀愛ＧＡＮＢＡＲＥ！」之作
      曲者確為自訴人乙○○，該四首歌曲中之「ＧＡＮＢＡＲＥ！」、「好花不常
      開」、「航空日誌」編曲人亦為自訴人乙○○，除據自訴人於原審陳明在卷外
      ，並有自訴人所提出之「甲○ＣＹＮＴＨＩＡ同名專輯」ＣＤ一片可佐，是自
      訴人甲○及乙○○分別有詞、曲音樂著作權之事實，堪可認定。
    (3)被告戊○○供承對於丙○○○公司曾於右揭時、地將自訴人甲○所演唱之上開
      歌曲（含自訴人甲○及乙○○之音樂著作）「上載」至網路上，並以數位音樂
      ＭＰ三之形式供他人下載等情無訛，而ＭＰ三音樂，係將原音樂著作內容加以
      數位化、規格化後，建置於網站之資料庫內，而後以網路傳輸至使用者之電腦
      ，是其所為上載之行為，即屬重製，縱令於其上之音樂檔案加密處理，須經解
      密後始得聽取，仍無足礙該重製行為之認定，是該公司確有重製自訴人甲○、
      乙○○之音樂著作之事實，已可認定。然此應探究者，係重製上開歌曲於網路
      上之所為，被告戊○○及丙○○○公司是否具有侵害著作權之故意。
    (4)證人即希爾法公司實際負責人李元泰證稱：「自訴人當時都只有授權我們可以
      幫他們發行這片專輯，這部分當時也只是口頭授權而已，並沒有書立書面字據
      。該專輯內除了自訴人的部分外，我們都可以再授權給別人，而自訴人的部分
      並沒有說我們可以將他們的詞曲著作再授權給別人：：，經過這次事情以後，
      我們在簽約時都有將ＭＰ三包含在內。」等語（見原審卷第九十一頁），自訴
      人對此授權範圍及無書面契約之情形並不否認（見原審卷第一三○頁）。證人
      李元泰並證稱：「當時陳一中（即當時任職丙○○○公司活動企劃部經理）有
      請我過去看合約，因合約部分有提到要提供歌曲到網路供人下載，並且是下載
      付費，當時我就跟陳一中說，因為我們唱片公司的詞曲著作權沒有包括ＭＰ三
      的部分，而且也涉及到下載付費的費用比率如何分配的問題，所以我告訴陳一
      中我要先問過詞曲著作人，經過他們答應，才可以跟公司簽訂合約。：：我有
      聽過陳一中說過，他有問過我們公司的經理李樂培，李樂培隨便的告訴說應該
      沒有問題。（在談被告授權可在網路上供人下載歌曲的合約時，尚有何人與你
      接觸？）只有陳一中，：：並沒有與戊○○及己○○」等語（見原審卷第九十
      一頁），證人李元泰並坦承希爾法公司確有將甲○宣傳片交給丙○○○公司（
      見原審卷第九十七頁、第九十八頁）。證人即希爾法公司職員李樂培亦與丙○○○公司之陳一中接觸，據其證述：「在八十九年二月，我與丙○○○公司的
      陳一中有接觸，是要洽談ＺＩＰ的合作計畫，我和張英濠一起過去找陳一中談
      ，當時為了要讓丙○○○公司瞭解我們有哪些歌手，所以我們有帶甲○、乙○○他們的ＣＤ去，當時陳一中對甲○、乙○○他們的ＣＤ歌曲上網供人下載有
      興趣，當時我們談的是整張的專輯，事後我知道陳一中有與張英濠電話聯絡，
      但是他們的談話內容我不清楚，後來我與張英濠又到丙○○○公司去，當時我
      告訴他原則上應該沒有問題，但授權書及簽約應該與我們老闆李元泰談，要經
      過我們老闆同意才行：：」、「（問：是否知道甲○、乙○○與希爾法公司間
      的詞曲著作授權範圍？）不知道，那不是我的職權範圍。我去與丙○○○公司
      談的時候，我也不知道甲○、乙○○他們與希爾法公司間的詞曲著作授權範圍
      。而且張英濠與李元泰提及有關甲○的這張ＣＤ在網路上供人下載一事時，李
      元泰並沒有跟我們說甲○、乙○○與希爾法公司間的詞曲著作授權範圍，所以
      我認為應該沒有問題。」（見原審卷第一六五頁、一六六頁）等情。相互對照
      以觀，可知證人李樂培並不瞭解自訴人與希爾法公司間之授權範圍，當張英濠
      李元泰提及關於甲○之ＣＤ在網路上供人下載一事時，因李元泰亦未表示無授
      權之情事，致使李樂培誤認應該沒有問題，而轉告丙○○○公司之陳一中。
    (5)參以證人陳一中證稱：「當時是希爾法公司來找我，當時他們公司的代表是李
      樂培與張英濠，他二人來找過我兩次，他們希望我們公司能贊助『ＺＩＰ』團
      體的簽唱活動，所以他們就帶『ＺＩＰ』的活動企劃書、ＣＤ及甲○的ＣＤ、
      卡帶及宣傳資料、照片，我那時候會答應贊助『ＺＩＰ』的簽唱活動，是因為
      希爾法公司答應將甲○的歌曲放到我們公司的網站供人下載歌曲，後來沒有贊
      助成功，是因為李樂培及張英濠先後都離開希爾法公司了：：當時我們會將甲○的歌曲放到網路上供人下載，是因為我們有得到希爾法公司的李樂培及張英
      濠的口頭同意。我與希爾法公司接觸的時候，我並不知道希爾法公司沒有取得
      甲○專輯歌曲的詞曲著作權。」、「（問：當時你們知道甲○與希爾法公司就
      這張專輯中歌曲的授權狀況？）當時我們並不知道甲○與希爾法公司之間是怎
      麼簽約的，不過當時李樂培與張英濠告訴我，甲○的這一張專輯是屬於希爾法
      公司所有的：：當時李樂培與張英濠說甲○的專輯屬於希爾法公司所有，所以
      他們公司有權可以決定提供歌曲讓我們放到網路上供人下載：：」等語（見原
      審卷第一三一頁、第一三二頁），復佐以卷附和解書所載之「：：經乙方（希
      爾法創媒有限公司）向去職同仁查證後，確認甲方（丙○○○商務股份有限公
      司）曾獲該去職同仁之口頭承諾。同意甲方以數位音樂方式重製『甲○ＣＹＮ
      ＴＨＩＡ同名專輯』之錄音著作，並於甲方所經營之網站上供不特定之消費者
      下載。惟因乙方公司人事異動，業務交接時未予說明致造成乙方公司代表人之
      誤解：：」等文字觀之（見原審卷第一○三頁），足徵丙○○○公司雖尚未與
      希爾法公司正式簽約，因李元泰認雙方有下載付費的費用比率如何分配問題及
      伊要先問過自訴人經過他們答應後，才簽約，然李元泰並未明確告知（希爾法
      ）公司之經理李樂培關於自訴人未授權之情形，任由李樂培希爾法公司與丙○○○公司之陳一中就下載一事繼續洽談，而李樂培竟因此誤認而告知丙○○○
      公司之陳一中應該沒有問題，且希爾法公司亦交付甲○之ＣＤ給丙○○○公司
      ，以致丙○○○公司之戊○○、陳一中亦誤以為希爾法公司已取得自訴人授權
      。
    (6)綜上，丙○○○公司之戊○○基於對證人陳一中及李樂培之信賴，認已口頭得
      到希爾法公司之同意並認其有於網路上傳輸之授權而將自訴人甲○、乙○○之
      音樂著作上載於網路伺服器上供不特定人下載之所為，雖未明確審視自訴人與
      希爾法公司之間之授權約定，亦未與希爾法公司間簽立正式書面合約前，即將
      自訴人之音樂著作上載至網路伺服器，雖有疏失，主觀上仍難認丙○○○公司
      明知希爾法公司未取得自訴人之授權，而有侵害自訴人音樂著作權之故意。被
      告戊○○所辯其無侵害著作權之故意一情，應可採信。又希爾法公司雖未得自
      訴人甲○、乙○○音樂著作之再授權，然自訴人與希爾法公司自始至終並未簽
      立任何之書面授權合約而僅有口頭授權約定，此為自訴人二人及證人李元泰於
      原審審理中陳述明確，並已查證如上，且代表希爾法公司與被告丙○○○公司
      洽談之李樂培猶無從辨明希爾法公司是否有自訴人甲○及乙○○之詞、曲授權
      及授權範圍為何，又何能強令被告丙○○○公司及戊○○知悉此情，是希爾法
      公司縱未得自訴人二人之詞、曲音樂著作之授權，仍不足以認定前揭被告有犯
      罪之故意。
四、此外復查無其他積極事證足認被告等犯罪；自訴人上訴，並無理由，應予駁回。
五、本件被告己○○於審判期日經合法傳喚，無正當理由不到庭，爰不待其陳述，逕
    行判決。
據上論斷，應依刑事訴訟法第三百七十三條、第三百六十八條、第三百七十一條，判
決如主文。
中      華      民      國    九十一    年      四      月      十      日
                              臺灣高等法院刑事第二十二庭
                                  審判長法  官  許  正  順
                                        法  官  邱  同  印
                                        法  官  胡  方  新
右正本證明與原本無異。
自訴人如不服本判決應於收受送達後十日內向本院提出上訴書狀，其未敘述上訴之理
由者並得於提起上訴後十日內向本院補提理由書（均須按他造當事人之人數附繕本）
。
                                        書記官  秦  慧  榮
中    華    民    國     九十一    年       四      月       十一       日
